臺灣高等法院刑事裁定　　　　　　　　 94年度聲再字第237號
再審聲請人
即受判決人　甲○○
上列聲請人因詐欺案件，對於本院94年度上訴字第361號，中華
民國94年5月10日確定判決，聲請再審，本院裁定如下：
    主  文
再審之聲請駁回。
    理  由
一、再審聲請意旨略以：(一)鈞院以94年度聲再字第183 號駁回聲
    請人再審之請求，從本人聲請到駁回，只有半個月，鈞院草
    草結案，對人權的傷害有多大？(二)聲請人曾經向教育部報備
    、申請甚多文件並影印之，以證明聲請人在認識告訴人之前
    即長期致力於教育改革運動（從84年起），媒體亦有登載，
    而不是詐欺告訴人。(三)原判決以教育部94年4月7日台高字第
    0940039046號回函指出，並無「廢聯考促進會」之登記資料
    ，一審時本人尚提不出資料證明，惟於今年3月於國家檔案
    局網頁上無意中發現，於是向教育部聲請調卷，並於5月4日
    取得當時原件。涂清木於板橋地院否認認識張明英等告訴人
    ，請鈞院調查是涂清木或是張明英說謊，以上皆有錄音光碟
    可資證明。(四)張明英、黃秀郁所要求之附帶民事和解之金額
    即為當時給我的金額打七折，這些金額還包括張、黃兩人向
    其他原告收受之佣金。第一筆已於5月10日匯入告訴人戶頭
    ，張、黃兩人當庭要求再開民事庭，被鈞院當場駁回，不料
    5 月9日卻電話通知再開庭，隔日即5月10日宣判，結果本人
    一去才知道係為告訴人加開的民事庭。(五)日前接獲駁回再審
    之通知，而司法院刑事廳仍在調查中，家中經濟多數賴我之
    收入維持，有幼兒待撫養及銀行數百萬元之債務要還。妻子
    恐無法承受龐大的經濟與心理壓力。在地院審理中並無交互
    詰問，而交互詰問係刑事訴訟法所賦予被告之權利，地院卻
    剝奪此權利，僅聽告訴人一面之詞即判決有罪，請鈞院准予
    裁定再審，令真相得以大白，以避免家庭悲劇之發生。(六)從
    86年起，聲請人即以「廢聯考促進會會長」之名從事教改，
    頃收教育部「1999全國教育改革檢討會議實錄」出席人員名
    單，其中「廢聯考促進會會長甲○○」為編號76號之出席人
    員即可證明；聲請人是被涂清木召來原告（告訴人）一起設
    計仙人跳，聲請人絕非詐欺原告（告訴人）云云。
二、按原判決所依憑之證言已經確定判決證明其為虛偽者；或因
    發現確實之新證據，足認受有罪判決之人應受無罪或輕於原
    判決所認罪名之判決者，為受判決人之利益，得聲請再審；
    刑事訴訟法第420條第1項第2款、第6款、第2項定有明文。
三、本件再審聲請人甲○○所涉詐欺取財犯行，經本院以94年度
    上訴字第361號判決，依多位被害人、證人之證詞及匯款紀
    錄、對帳單、帳戶往來明細等物證，認被告即聲請人甲○○
    或主動告知係臺灣師範大學之教授，或因被害人誤認其為教
    授，其利用被害人之錯誤，佯稱自己有能力安排被害人通過
    考試，使被害人陷於錯誤，而給付金錢之詐欺取財等事實，
    事證明確，判處聲請人有期徒刑2年確定。其中原確定判決
    所採用之證人張明英、涂清木證言，聲請人並未舉出有何不
    實及經確定判決證明其為虛偽之證據；反主張涂清木於板橋
    地院否認認識張明英等告訴人，請本院調查是涂清木或是張
    明英說謊云云，此與上開刑事訴訟法第420 條第1項第2款、
    第2項之原判決所依憑之證言已經確定判決證明其為虛偽者
    之再審聲請要件即有未符。又聲請人即便從84年起長期致力
    於教育改革運動，並於「1999全國教育改革檢討會議」以「
    廢聯考促進會會長」名義出席，並舉媒體報導及「1999全國
    教育改革檢討會議實錄」及出席人員名單以實其說；惟此與
    本院函詢教育部，據該部以94年4月7日台高字第0940039046
    號回函指出，並無「廢聯考促進會」之登記資料等情並無何
    杆格之處，蓋以「廢聯考促進會會長」名義參加會議，並不
    代表「廢聯考促進會」一定有向教育部為登記；況原確定判
    決認定聲請人犯有詐欺取財犯行，亦非以聲請人有無長期致
    力於教育改革運動，或有無以「廢聯考促進會會長」名義，
    參加「1999全國教育改革檢討會議」為據；是聲請人事後所
    提出之「1999全國教育改革檢討會議實錄」及出席人員名單
    尚不足以動搖原確定判決，與上開刑事訴訟法第420條第1項
    第6款因發現確實之新證據，足認受有罪判決之人應受無罪
    或輕於原判決所認罪名之判決者，為受判決人之利益，得聲
    請再審之要件亦有未合。至於本院前駁回聲請人之再審聲請
    （本院94年度聲再字第183號）是否草草結案，對人權有無
    傷害，原審有無僅聽片面之詞即為聲請人有罪判決，民事訴
    訟程序如何進行，聲請人家中面臨如何之困境等，亦均非提
    起再審之理由。是本件再審之聲請為無理由，應予駁回。
四、據上論斷，應依刑事訴訟法第434條第1項，裁定如主文。
中　　華　　民　　國　　94　　年　　8　　月　  11 　　日
　　　　　　　　　刑事第十九庭審判長法　官  葉騰瑞
　　　　　　　　　　　　　　　　　  法　官  莊明彰
　　　　　　　　　　　　　　　　　  法　官  劉壽嵩
以上正本證明與原本無異。
不得抗告。
                                    書記官  廖婷璇
中　　華　　民　　國　　94　　年　　8 　　月　　11　　日
